【裁判字號】    98,上易,640
【裁判日期】    990105
【裁判案由】    詐欺等
【裁判全文】
臺灣高等法院臺南分院刑事判決         98年度上易字第640號
上  訴  人  臺灣雲林地方法院檢察署檢察官
上  訴  人
即  被  告  甲○○
上列上訴人因被告詐欺等案件，不服臺灣雲林地方法院98年度易
字第313號中華民國98年7月22日第一審判決（起訴案號：臺灣雲
林地方法院檢察署97年度偵字第5704、98年度偵字第1757、1895
、2345、2440、2481號），提起上訴，本院判決如下：
    主  文
上訴駁回。
    事  實
一、甲○○知悉金融機構開立存款帳戶並無積極資格之限制，且
    收集人頭帳戶用以詐騙被害人匯款之社會現象層出不窮，因
    此能預見若將金融機構帳戶存摺、金融卡及密碼交付他人使
    用，極可能因此供不法詐騙集團份子施用詐術使他人受騙匯
    入款項，再加以提領運用，猶基於幫助他人從事詐欺取財之
    不確定故意，見報紙刊登收購帳戶廣告後，於民國97年5 月
    18日某時許，在雲林縣國道1 號斗南交流道附近之「空軍1
    號」客運站，將其不知情胞妹孫敏芳（69年10月4日生，另
    經檢察官為不起訴處分確定）先前向華南商業銀行斗六分行
    申辦帳號為000000000000號帳號之存摺、提款卡及密碼委由
    不知情之「空軍1號」之已成年之司機交付與姓名年籍不詳
    、綽號「張經理」之成年男子，而「張經理」取得上開存摺
    等物後，旋於同日亦委由「空軍1號」客運某不知情之已成
    年之司機，在斗南交流道附近，交付新臺幣（下同）6千元
    與甲○○。嗣該詐騙集團成員取得本案帳戶資料後，即基於
    意圖為自己不法所有之犯意聯絡，先由自稱為奇摩拍賣網站
    賣家之人於97年5月19日18時46分許，撥打電話與乙○○（
    76年4月9日生），佯稱誤將乙○○某次交易之付款方式設定
    為按月定期扣款，必需依稍後之華南銀行人員指示，始能取
    消設定，同日18時56分許，乃有自稱為華南銀行客服員之人
    撥打電話與乙○○，要求乙○○需依指示至自動櫃員機操作
    以解除設定，乙○○因此陷於錯誤，前往桃園縣龜山鄉○○
    街2號之豐美郵局，依指示操作自動櫃員機，遂於同日19時
    44分許、49 分許、21時40分許、47分許，先後匯款21,019
    元、2,163元、9,983元、12,859元，合計46,024元入孫敏芳
    上開帳戶。
    嗣乙○○發覺有異，始悉受騙而報警循線查獲上情。
二、甲○○為丙○○（71年11月27日生）之夫，2人間具有家庭
    暴力防治法第3條第1款所定之家庭成員關係。甲○○前因家
    庭暴力行為，經原審法院於96年12月27日以96年度家護字第
    502號案件核發民事通常保護令，裁定甲○○不得對丙○○
    實施身體或精神上不法侵害之行為；不得直接或間接對於丙○○為騷擾之行為。該保護令有效期間為1年，嗣由原審法
    院於97年10月30日以97年度家護聲字第36號裁定延長該保護
    令有效期間1年。詎甲○○於知悉上開保護令後，竟基於違
    反保護令之個別犯意，而為下列行為：
  (一)甲○○自97年12月18日16時許起至同年月20日16時許止，在
    不詳處所，以其所有門號為0000000000號行動電話及00-000
    0000號室內電話，多次撥打丙○○上班地點即雲林縣虎尾鎮
    ○○路○ 段266 號「婦安婦產科」之00-0000000號室內電話
    ，並以「幹你娘」（台語）等不雅言詞辱罵丙○○，藉此對
    丙○○實施精神上不法之侵害及騷擾丙○○，而違反上開保
    護令裁定。
  (二)甲○○於98年1 月15日上午11時55分許及同日12時27分許，
    以上開0000000000號行動電話，傳送內容為「我不怕你不接
    不回，我就是不可能讓你安心上班」、「你不把事情講清楚
    ，我是不可能善罷甘休」之簡訊，至丙○○所用之00000000
    00號行動電話，以此方式對丙○○實施精神上不法之侵害及
    騷擾丙○○，而違反上開保護令裁定。
  (三)甲○○於98年4 月1 日15時30分許、同年月2 日，在不詳處
    所，以公共電話密集撥打上開丙○○工作地點即「婦安婦產
    科」電話，使丙○○同事廖敏秀不斷接聽，並要求廖敏秀喚
    丙○○親自接聽；或由丙○○接聽後，向丙○○略稱：「幹
    你娘，我叫你聽電話是給你亂喔」、「幹你娘雞歪，我若安
    靜，我不就是卒仔，我不可能讓你平靜上班」、「你去給人
    家幹」、「你是搬回來讓人幹啊」、「我不可能讓你平靜上
    班，電話掛掉我會一直打，打到明天早上上班一直打，幹你
    娘，你回來要相幹啊」、「我一定一直給你打，亂到讓人知
    道」、「我電話卡買5 張500 元等你，我就是要讓你別做」
    、「你娘雞歪，你放我一個人在家可以嗎，你不回來，我就
    一直給你亂」、「你回去給人幹，你去用保護令啊，我不怕
    」、「瘋雞歪，瘋女人，你準備接電話就沒錯」、「你這個
    瘋女人去討客兄」等語，以此方式對丙○○實施精神上不法
    之侵害及騷擾丙○○，而違反上開保護令裁定。
  (四)甲○○於98年5 月6 日20時50分許，騎乘丙○○名下之車牌
    號碼USV-808 號輕型機車，前往雲林縣虎尾鎮埒內250-1 號
    丙○○住處，甲○○因欲變賣該部機車，欲向丙○○拿取機
    車證件辦理過戶，丙○○未予應允，甲○○即在該住處外大
    聲吵鬧，而以此方式對丙○○實施精神上不法之侵害及騷擾
    丙○○，違反上開保護令裁定。
  (五)甲○○於98年5 月14日凌晨零時40分許，前往丙○○上開住
    處外，不斷呼喊丙○○名字、不願離去，並向丙○○表示要
    在該處坐到天亮，以此方式對丙○○實施精神上不法之侵害
    及騷擾丙○○，違反上開保護令裁定。
三、案經乙○○訴由雲林縣警察局斗六分局及經丙○○訴由雲林
    縣警察局虎尾分局報告臺灣雲林地方法院檢察署檢察官偵查
    起訴。
    理  由
一、認定被告涉犯上開犯罪事實所憑之證據如下：
  (一)事實一（即幫助詐欺取財罪）部分：
  1.被告經合法通知未到庭，惟其於警詢、偵查中及原審審理對
    於上揭事實已坦承不諱，核與證人即被害人丙○○於警詢及
    偵查中證述之情節相符，復有郵政自動櫃員機交易明細表4
    紙、華南商業銀行斗六分行97年6月11日（97）華斗字第204
    號函暨所附孫敏芳開戶資料、華南商業銀行斗六分行97 年
    11月28日（97）華斗字第423號函暨所附孫敏芳上開帳戶金
    融卡發行登記事故資料查詢單、交易往來明細表在卷可稽。
    足見被告於原審之自白，顯與上開積極證據相符，堪予採信
    。
  2.次按金融機構之帳戶存摺、提款卡等相關資料事關個人財產
    權益之保障，其專有性甚高，除非本人或與本人親密關係者
    ，難認有何理由可自由流通使用該存摺、提款卡，一般人均
    有妥為保管及防止他人任意使用之認識，縱特殊情況偶需交
    付他人使用，亦必深入瞭解用途及合理性，始予提供，且該
    等專有物品如落入不明人士手中，而未加以闡明正常用途，
    極易被利用為與財產有關之犯罪工具，此為吾人依一般生活
    認知所易於體察之常識。況近年來新聞媒體，對於不肖犯罪
    集團常利用人頭帳戶，作為財產犯罪工具，藉此逃避檢警查
    緝之情事，亦多所報導，政府亦大力宣導，督促民眾注意，
    主管機關甚至限制以提款卡轉帳之金額，是交付帳戶資料予
    非親非故之人，該取得帳戶資料之人應係為謀非正當資金進
    出，而隱瞞其資金流程及行為人身分曝光之不法使用，幾乎
    已成為人盡皆知之犯罪手法。以被告當時近32歲及自承為國
    中畢業之教育程度，對上開事項應知悉甚稔，卻仍執意將胞
    妹孫敏芳之帳戶提供不詳之人使用而賺取對價，顯見其能預
    見該帳戶將遭用之於詐欺取財犯罪，是其主觀上不乏幫助他
    人詐欺取財犯罪之不確定故意甚明。
  3.綜上所述，本件事證明確，被告確有幫助詐欺取財之犯行，
    應堪認定。
  (二)事實二（即違反保護令罪）部分：
  1.被告經合法通知未到庭，惟其於警詢、偵查中原審審理時已
    自承上揭事實，核與證人即被害人丙○○於警詢及偵查中之
    證述、及證人即丙○○「婦安婦產科」同事廖敏秀於警詢中
    之證述情節相符，另有雲林縣警察局虎尾分局處理家庭暴力
    與兒少保護案件調查紀錄（通報表）、手機簡訊翻拍照片2
    張、原審法院96年度家護字第502號、97年度家護聲字第36
    號民事通常保護令裁定等在卷可稽，並經台灣雲林地方法院
    檢察署檢察官勘驗被告98年4月1日、2日電話錄音查明屬實
    ，有勘驗筆錄可參。足見被告於原審之自白，顯與上開積極
    證據相符，堪予採信。
  2.綜上所述，本件事證明確，被告有違反保護令罪之犯行，應
    堪認定。
二、論罪科刑之理由：
  (一)
  1.按刑法上之幫助犯，係對於犯罪與正犯有共同之認識，而以
    幫助之意思，對於正犯資以助力，而未參與實施犯罪之行為
    者而言（最高法院75年度台上字第1509號、88年度台上字第
    1270號判決亦同此意旨）。是如未參與實施犯罪構成要件之
    行為，而係出於幫助之意思提供助力，即屬幫助犯，而非共
    同正犯。被告就事實一部分，將其胞妹孫敏芳所有前揭帳戶
    之存摺、提款卡及密碼提供與「張經理」，致遭詐騙集團利
    用作為詐取財物之匯款帳戶，乃屬基於幫助他人詐欺取財之
    不確定故意，而為詐欺取財罪構成要件以外之幫助行為。核
    其此部分之所為，係犯刑法第30條第1項前段、第339條第1
    項之幫助詐欺取財罪。又被告所為係詐欺取財罪之幫助犯，
    依刑法第30條第2項規定，按正犯之刑減輕之。又被告委由
    不知情之已成年之「空軍1號」客運司機轉交前揭帳戶之存
    摺、提款卡及密碼，為間接正犯。
  2.按幫助犯係從犯，係從屬於正犯而成立。刑法第28條之共同
    正犯，係指二人以上共同實行犯罪之行為者而言，幫助他人
    犯罪，並非實施正犯，在事實上雖有二人以上共同幫助犯罪
    ，要亦各負幫助罪責，而無適用該條之餘地。刑法上既無「
    共同幫助」之情，當亦無「幫助共同」之可言。幫助一人為
    幫助，幫助二人、三人仍為幫助（95年度台上字第6767號判
    決意旨參照）。據此，本案爰不另於主文項下載明「幫助共
    同」，併此敘明。
  (二)
  1.按家庭暴力防治法所稱家庭暴力，係指家庭成員間實施身體
    或精神上不法侵害之行為；又騷擾，係指任何打擾、警告、
    嘲弄或辱罵他人之言詞、動作或製造使人心生畏怖情境之行
    為，家庭暴力防治法第2條第1、3款分別定有明文。又通常
    保護令係依家庭暴力防治法第14條第1項規定所為之裁定，
    雖有違反上開保護令依同法第61條第1款至第5款數款應處罰
    之裁定情形，仍應認係1個違反保護令罪。查被告與丙○○
    為夫妻，為被告及丙○○所是認，二人具有家庭暴力防治法
    第3條第1款之家庭成員關係。故核被告就事實二部分之所為
    ，係犯家庭暴力防治法第61條第1款、第2款之違反保護令罪
    。公訴意旨認被告所為僅有同條第2款禁止騷擾之違反保護
    令罪，惟被告以上開密集撥打電話或以言詞辱罵或在被害人
    住處門外大聲吵鬧、不願離去方式騷擾被害人，依前揭說明
    ，亦屬對家庭成員實施精神上不法侵害之行為，核屬同條第
    1 款之禁止實施家庭暴力。公訴意旨雖漏未論列家庭暴力防
    治法第61條第1款規定，而有未洽，惟其於犯罪事實欄既已
    敘明，本院自得予以審理。
  2.按接續犯係一個犯罪行為，接續不斷進行，而侵害同一法益
    ，其各個動作，乃組成整個犯罪行為之一部，以促成其犯罪
    結果之發生。被告於事實二(一)、(二)、(三)於同日、接連2日、3
    日均多次撥打電話至「婦安婦產科」以不雅言詞辱罵丙○○
    之行為，乃係於密切接近之時間內為之，侵害同一法益，此
    部分均應係出於一個犯意下所為，為接續犯，應論以一罪。
    而被告所犯事實二(一)至(五)部分犯行，均係經被害人報案後再
    犯，顯見被告皆係另行起意，犯罪時間短者相距1個月，長
    者相距3個月，雖侵害同一法益，惟每一前行為與次行為，
    依一般社會健全觀念，在時間差距上，可以分開，而非同時
    ，在刑法評價上，各具獨立性，皆可單獨成罪，與接續犯之
    要件難謂相符，自應予分論併罰。公訴意旨認被告上揭數次
    違反保護令之行為，時空密接，犯意單一，侵害同一法益，
    為接續犯，應論以一罪，尚有未合。
  (三)被告所犯幫助詐欺取財罪與5次違反保護令罪，犯意個別，
    行為互異，應分論併罰。
三、維持原判之理由
  (一)原審以被告罪證明確，因予適用家庭暴力防治法第61條第1
    款、第2款，刑法第30條第1項前段、第2項、第339條第1項
    、第51條第5款、第41條第1項前段，刑法施行法第1條之1第
    1項、第2項前段之規定，並審酌被告提供帳戶與他人作為不
    法使用，助長犯罪之猖獗，影響社會正常經濟交易安全，增
    加被害人尋求救濟及偵查犯罪之困難，又明知收受原審法院
    民事通常保護令後，依該保護令不得對被害人為精神上不法
    之侵害及騷擾行為，竟仍漠視上開保護令內容，多次以撥打
    電話、傳送簡訊及前往被害人住處外等方式對被害人實施精
    神上不法之侵害及騷擾，顯然漠視法律，甚者，被告前於97
    年12月17日亦因傷害被害人之違反保護令案件，經原審法院
    以98年度虎簡字第43號判處有期徒刑3 月，緩刑2年，緩刑
    期間付保護管束（被告於97年12月17日經警查獲後，於翌日
    即同年月18日再次違反保護令即事實二(一)部分，然被告前次
    已因遭警查獲而阻絕其犯意，之後其違反保護令行為應認係
    另行起意，核與前次無關，不為既判力所及），此有臺灣高
    等法院被告前案紀錄表、聲請簡易判決處刑書附卷可稽，被
    告卻不知珍惜機會，再次觸犯相同之罪，顯然被告法治觀念
    欠缺，惟念其犯後坦承犯行，尚能即時知錯，因涉幫助詐欺
    取財罪之犯罪所得為6千元等一切情狀，分別量處有期徒刑
    肆月，並依司法院釋字第366號、第662號解釋意旨，就本案
    被告所犯上開6罪之宣告刑定其應執行之刑有期徒刑1年2 月
    ，另諭知易科罰金之折算標準。經核原判決認事用法，並無
    不合，量刑亦稱妥適。
  (二)
  1.被告上訴意旨略以：伊將孫敏芳之帳戶販賣予他人，孫敏芳
    均屬知情，另告訴人丙○○事後已原諒為由，請求減輕其刑
    云云，其上訴並無理由，應予駁回。
  2.檢察官上訴意旨略以：併辦之98年4月20日違反保護令犯行
    ，因被告所為違反保護令之騷擾行為，係密切接近之時地實
    施，侵害同一之法益，應屬接續犯，顯在起訴範圍內，被告
    係接續於密接時、地，與起訴之事實顯屬接續犯關係而為實
    質上一罪，應為起訴效力所及，原審未予一併審理，顯有已
    受請求之事項未予判決之違法云云，因而指摘原判決認定事
    實適用法律不當，惟查，檢察官聲請併辦之被告於98年4月
    20 日違反保護令犯行，如後所述，與起訴之事實顯非屬接
    續犯關係，並未在起訴範圍內，非起訴效力所及，原審未予
    一併審理，並無不當，詳如後述，檢察官上開所指尚無足採
    ，從而其上訴並無理由，應予駁回。
四、另臺灣雲林地方法院檢察署98年度偵字第3739號聲請併辦意
    旨略以：被告甲○○於98年4月20日上午11時許，在不詳處
    所，以公共電話不斷撥打上開丙○○工作地點即「婦安婦產
    科」電話，令丙○○無法繼續上班之方式，直接、間接騷擾
    丙○○，迫使丙○○因而離職，而違反上開保護令裁定。此
    部分與被告上揭經起訴之違反保護令罪，有接續犯之關係，
    為法律上之同一案件，依審判不可分原則，應為起訴效力所
    及，爰檢送案卷請求併案審理等語。經查：本案被告經起訴
    判決有罪部分之犯罪時間，各為自97年12月18日起至同年月
    20 日止、98年1月15日、同年4月1、2日、同年5月6日及同
    年5 月14日，核與檢察官聲請併案審理部分之犯罪時間即98
    年4 月20日，犯罪時間相差甚遠，在刑法評價上，各具獨立
    性，皆可單獨成罪，且被告每次違反保護令後，被害人均報
    警處理，有各該次警詢筆錄可佐，顯見被告為警查獲後已中
    斷其犯意，該次應屬另行起意至明，核與起訴部分無實質上
    一罪關係，即非本案起訴效力所及，本院自無從併予審理，
    應退由檢察官另為適法之處理。
五、被告經合法傳喚，無正當之理由未於審判期日到庭，爰不待
    其陳述，逕行判決。
六、據上論結，應依刑事訴訟法第368條、第371條，判決如主文
    。
本案經檢察官羅清溪到庭執行職務。
中    華    民    國    99    年    1     月    5     日
                  刑事第四庭    審判長法  官  吳志誠
                                      法  官  彭喜有
                                      法  官  羅心芳
以上正本證明與原本無異。
不得上訴。
                                      書記官  蔡振豐
中    華    民    國    99    年    1     月    6     日
附錄本判決論罪科刑法條全文：
家庭暴力防治法第61條：
違反法院依第14條第1 項、第16條第3 項所為之下列裁定者，為
本法所稱違反保護令罪，處3 年以下有期徒刑、拘役或科或併科
新臺幣100,000元以下罰金：
一、禁止實施家庭暴力。
二、禁止騷擾、接觸、跟蹤、通話、通信或其他非必要之聯絡行
    為。
三、遷出住居所。
四、遠離住居所、工作場所、學校或其他特定場所。
五、完成加害人處遇計畫。
中華民國刑法第339條
意圖為自己或第三人不法之所有，以詐術使人將本人或第三人之
物交付者，處5 年以下有期徒刑、拘役或科或併科1,000 元以下
罰金。
以前項方法得財產上不法之利益或使第三人得之者，亦同。
前2 項之未遂犯罰之。

司法院資訊處製作；財團法人民間司法改革基金會備份。
